【裁判字號】    90,交訴,9
【裁判日期】    900703
【裁判案由】    肇事遺棄罪等
【裁判全文】
臺灣桃園地方法院刑事判決                              九十年度交訴字第九號
    公  訴  人  臺灣桃園地方法院檢察署檢察官
    被      告  乙○○
右列被告因公共危險案件，經檢察官提起公訴（八十九年度偵字第一九三四六號），
本院判決如左：
        主  文
乙○○服用酒類，不能安全駕駛動力交通工具而駕駛，處拘役伍拾伍日，如易科罰金
，以參佰元折算壹日。
被訴駕車肇事逃逸部分無罪。
        事  實
一、乙○○明知汽車駕駛人服用酒類後不能安全駕駛動力交通工具者，不得駕車，竟
    自民國八十九年十二月十六日晚間十八時許起，與友人在桃園縣平鎮市宋屋公園
    飲用茉莉花酒二瓶後，再駕車至桃園縣中壢市○○○街某附設卡拉ＯＫ之茶藝館
    與友人飲用啤酒，迄至同日晚二十三時餘許，其明知飲用逾量，已達不能安全駕
    駛動力交通工具之狀態，詎仍於飲用酒類後，駕駛車號ＢＰ－四五０九號自小客
    車搭載友人庚○○、吳正雄自該茶藝館出發，沿桃園縣中壢市○○○街由西往東
    方向行駛，致生公共危險於同時段所有參與道路交通之車輛及行人之安全。嗣於
    同日二十三時十五分許，其行經福州二街黃昏市場前時，因不勝酒力，不慎撞擊
    騎乘腳踏車於其同向前方之戊○○，使戊○○人車倒地（未成傷），戊○○因見
    乙○○未停車處理，憤而以其右手拳頭擊破乙○○所駕ＢＰ－四五０九號自小客
    車之駕駛座旁車窗玻璃，乙○○因恐受戊○○毆打，隨即駕車加速往福安二街方
    向逃離，數分鐘後又在福州二街與福安二街交岔路口附近，因該路段路面狹窄無
    法會車，卻仍強行自丙○○所駕駛之車號ＫＨ—一九五五號自小客車旁行駛而過
    致二車發生擦撞（丙○○車內無人受傷），詎乙○○仍未停車處理，繼續加速往
    福州一街方向駛去。迨同日二十三時五十分許，乙○○駕車行經福州一街八號忠
    福釣蝦場前時，復不慎再輾壓正橫越福州一街之行人己○○之右足後方，使己○○受有右足輾壓傷、右足踝扭傷之傷害（過失傷害部分未據告訴），乙○○肇事
    後，因聽聞有人呼喊撞到人了，且其前方十字路口號誌恰為紅燈，立即在距離肇
    事處十公尺處停車，並下車扶起己○○，嗣警員據報前往現場處理，以酒精測試
    器測得其呼氣酒精濃度高達每公升一．二０毫克。
二、案經桃園縣警察局中壢分局報請臺灣桃園地方法院檢察署檢察官偵查起訴。
        理  由
壹：有罪部分：
一、右揭犯罪事實，業據被告乙○○坦承不諱，核與證人丁○○、丙○○、己○○、
    庚○○、吳正雄等人於警訊及本院審理時證述之情相符，且被告當日經警員以酒
    精測試器測試其呼氣酒精濃度高達每公升一．二０毫克之事實，亦有被告簽名於
    其上之酒精測試表影本乙紙附卷可稽。查酒精使用後對人體認知功能之影響包括
    ：注意力、知覺、視力、判斷力、與運動協調力之暫時缺損等，其中尤其對於駕
    駛者之對移動景物的追蹤能力、經強光照射後恢復視力、監視四周的注意力有影
    響，依德國、美國之研究認定當酒精濃度呼氣達每公升０．五五毫克時，肇事率
    為一般正常人之十倍（法務部八十八年五月十八日法八八檢字第一六六九號函參
    照）；又依行政院國軍退除役官兵輔導委員會臺北榮民總醫院八十八年八月五日
    八八北總內字第二六八六八號函亦指出：當呼氣濃度達每公升０．五毫克時，駕
    駛人中毒症狀係反應較慢、感覺減低，將影響駕駛；當呼氣濃度達每公升０．七
    五毫克時，將造成思考、個性及行為改變；當呼氣濃度達每公升一毫克時，將造
    成中度中毒而有步態不穩、噁心、嘔吐、精神混惑不清等症狀，有該函附卷可稽
    。本件被告經警測得之呼氣酒精濃度既高達每公升一．二０毫克，且依卷附警員
    所製作之刑法第一百八十五條之三查獲後測試、觀察職務報告表上所記載：被告
    於酒精測試或訊問過程有語無倫次、含糊不清或意識模糊，注意力無法集中；及
    噁心、嘔吐、步履蹣跚、呆滯木僵、多話、大笑；走路東倒西歪，顯無從為正常
    操控駕駛之情形，堪認其客觀上已達不能安全駕駛動力交通工具之狀態。此外，
    復有桃園縣警察局道路交通事故調查報告表乙紙、診斷證明書二紙、相片七幀附
    卷可稽，本件事證明確，被告之犯行洵堪認定。
三、核被告乙○○所為，係犯刑法第一百八十五條之三服用酒類不能安全駕駛動力交
    通工具罪。爰審酌被告飲酒後所測得之呼氣酒精濃度高達每公升一．二０毫克、
    連續三次肇事行為所生之危害、犯罪後均與被害人達成和解（有和解書影本三紙
    在卷可稽）、犯後坦承犯行，態度良好等一切情狀，量處如主文所示之刑。又本
    件被告行為後，刑法第四十一條於九十年一月十日經修正公布，並於同年月十二
    日生效，易科罰金之適用範圍擴大為最重本刑五年以下有期徒刑之罪，並明定併
    合處罰之數罪，如各罪均得易科罰金者，其應執行之刑逾六月時，亦得適用之。
    是被告犯罪後法律已有變更，雖其所犯前開罪名，依修正前刑法第四十一條之規
    定，原得易科罰金，惟該法條既修正如上，仍屬法律變更，依刑法第二條第一項
    前段之規定，自應適用裁判時之法律即修正後之刑法第四十一條，本院自應就前
    揭對被告所宣告之刑諭知易科罰金之折算標準。
貳、無罪部分：
一、公訴意旨略以：被告乙○○於前述時地酒後駕車行經福州二街黃昏市場前時，不
    慎撞擊騎乘腳踏車於其同向前方之戊○○，使戊○○人車倒地受有右手第三、四
    、五指第二指節撕裂傷合併輾壓傷之傷害，惟其肇事後加速往福安二街方向逃逸
    。嗣又於行經福州一街八號忠福釣蝦場前時，不慎再撞上正橫越福州一街之行人
    己○○，使己○○受有右足輾壓傷、右足踝扭傷之傷害，惟被告竟仍未停車處理
    ，馬上又加速往環北路方向逃逸，嗣於數分鐘後，在福州一街與環北路之交叉路
    口，因被其他等待紅燈之車輛阻擋，而遭據報前來之警員攔下，因認被告涉有刑
    法第一百八十五條之四之罪嫌。
二、按犯罪事實，應依證據認定之，無證據不得推定其犯罪事實，又不能證明被告犯
    罪者，應諭知無罪之判決，刑事訴訟法第一百五十四條、第三百零一條第一項分
    別定有明文。又事實之認定，應憑證據，如未能發現相當證據，或證據不足以證
    明，自不能以推測或擬制之方法，為裁判基礎；倘積極證據不足為不利於被告事
    實之認定，即應為有利於被告之認定，更不必有何有利之證據（最高法院四十年
    臺上字第八六號、三十年臺上字第八一六號判例意旨參照）。且無論直接或間接
    證據，其為訴訟上之證明，須於通常一般之人均不致於有所懷疑，而得確信其為
    真實之程度者，始得據之為有罪之認定，倘其證明尚未達到此一程度，而有合理
    性懷疑之存在時，即無從為有罪之認定，亦有最高法院七十六年台上字第四九八
    六號判例可資參照。
三、訊之被告乙○○堅決否認有刑法第一百八十五條之四肇事逃逸犯行，辯稱：戊○○之手係因其自行以拳頭擊破伊所駕自小客車之駕駛座旁車窗玻璃因而受傷，伊
    因恐遭戊○○毆打始駕車逃離，且伊於福州一街八號忠福釣蝦場前撞及行人己○○，有馬上停車並把己○○扶起來等語。經查：
（一）證人庚○○於本院訊問時證稱：「當天十一點多，我們開車走福州二街，在黃
      昏市場前撞到一個騎腳踏車的人後面，那腳踏車有倒，．．騎腳踏車那人一起
      來就到被告駕駛座旁揮拳揍被告．．．」、「（被告）又在薑母鴨店前的十字
      路口摩擦到一個要過馬路的女生，那女生有跌到地上，被告停車沒有動，下車
      扶那女生起來」等語（見本院九十年二月七日訊問筆錄），核與被告前揭所辯
      悉相符合，足見被告所辯尚非子虛。
（二）證人戊○○附於偵卷第第二十四頁之診斷證明書雖記載其受有：右手第三、四
      、五指第二指節撕裂傷合併輾壓傷之傷害等情，惟經本院傳訊證人戊○○其坦
      承當時有以右手捶被告駕駛座之玻璃一拳，使玻璃破碎之事實，核與被告所辯
      相符。本院矧該診斷證明書所記載戊○○受傷部位既係在右手第三、四、五指
      第二指節，且為撕裂傷，衡情，若單純遭撞擊跌倒於地，應係造成「擦、挫傷
      」而非「撕裂傷」，是依被告及證人戊○○所述，參照戊○○前開受傷部位及
      傷勢，堪認該撕裂傷應係戊○○以拳捶破玻璃所致。又本院再質之戊○○：以
      手打玻璃前，其手是否受傷？何處受傷？證人戊○○證稱：其「右手中指、無
      名指、小指被撞時有擦傷」；本院再質之何以診斷證明書記載手指有輾壓傷？
      其證稱：伊騎單車被撞掉下來，手撐地沒扶好，是在手掌背面部分之手背部有
      輾壓傷，撕裂傷在手指的背部，因被告車速很快，被撞後伊被彈開，手背就受
      傷云云。惟本院函詢天晟醫院戊○○除診斷證明書所記載右手第三、四、五指
      第二指節撕裂傷合併輾壓傷外，其右手有無其他擦傷？又輾壓傷是否與撕裂傷
      同處？是否可能以手捶破汽車玻璃造成？或可能因傷者騎腳踏車遭撞擊單純彈
      落地面造成？該醫院函覆稱：戊○○右手第三、四、五指第二指節撕裂傷合併
      輾壓傷，其輾壓傷應與撕裂傷同處，另其右手前臂及手臂處有輕微擦傷，惟該
      輾壓傷是否係以手捶汽車玻璃造成？或可能因傷者騎腳踏車遭撞擊單純彈落地
      面造成，則無從判斷等語，有該醫院九十年四月二十日天晟字第九００四二０
      ０一號函附卷可稽。綜上，證人戊○○雖稱：打玻璃前，其右手中指、無名指
      、小指被撞時有「擦傷」、另在手掌背面部分之手背部有輾壓傷云云，惟依天
      晟醫院函覆內容，顯看不出證人戊○○之右手中指、無名指、小指有「擦傷」
      及其「手掌背面之手背部」有輾壓傷之事實，是證人戊○○前揭證詞顯有可疑
      之處。又天晟醫院前揭函雖稱：戊○○右手前臂及手臂處有輕微擦傷等語，惟
      查證人戊○○既未證稱其捶玻璃前，右手前臂及手臂處有擦傷之情形，再衡諸
      證人戊○○亦不否認其捶破玻璃時，該拳有打到被告之情，本院認證人戊○○
      出手該拳捶破玻璃既伸入車內毆及被告，則顯不能排除其斯時亦可能造成該手
      前臂及手臂處有擦傷之合理懷疑，依「罪證有疑利於被告」之證據法則，尚難
      遽認被告於以拳捶破玻璃前，受有前揭傷害。綜上，就被告撞倒戊○○部分，
      既無法證明戊○○於遭撞倒時即受有傷害，此部分顯與刑法第一百八十五條之
      四肇事逃逸罪之構成要件，即不相牟。
（三）證人己○○於福州一街八號忠福釣蝦場前橫越馬路時遭被告所駕車之車輪輾及
      右足後方，使己○○受有右足輾壓傷、右足踝扭傷之傷害的事實，固有己○○
      之診斷證明書乙紙附卷可稽。惟本院訊問證人己○○當時情形，其證稱：「當
      時我跟我朋友要過福州一街的馬路，我們從美工屋（在忠福釣蝦場對面）過到
      對面，我們已經過了一半，到對面的車道上，我是右腳腳踝被車輪壓到，被壓
      到後，我就蹲在馬路中間，當時我朋友跟路人都有大喊『你撞到人』，被告『
      馬上』停車，他有下來扶我」等語（見本院九十年六月十九日審理筆錄），核
      與前述證人庚○○之證述及被告所辯相符。雖證人己○○曾於警訊中證稱：被
      告是因被其他車輛擋住而停下來等語，惟本院訊之其何以如此說，其證稱：「
      我是聽別人說的」，另證人即警員甲○○雖於本院中亦證稱：伊到現場時附近
      的民眾說被告是因無法前進才被攔下來等語，惟其二人既均係聽聞他人口述，
      此部分證詞顯為傳聞證據，不具證據能力，不足作為本件不利於被告之證據。
      本件證人庚○○及己○○於本院既均一致證稱被告係「馬上」停車，且有前去
      攙扶己○○並探視其傷勢，參以被告最後停車處（在福州一街薑母鴨店前）與
      其車輪輾壓己○○處（福州一街美工屋前馬路）相距僅約十公尺（此業據證人
      己○○證述在卷，其且證稱薑母鴨店即在美工屋隔壁），衡諸被告於警訊中供
      稱其車速大約六十至七十公里，參酌汽車行駛距離及反應距離一覽表，駕駛人
      於車速六十公里下之反應距離為十二．四八公尺，職是，被告聽聞他人喊撞到
      人「後」，於距肇事地約十公尺處停下車，衡情尚難認其有逃逸之事實。又縱
      被告停車時或另參雜有因前方紅燈，其前有車輛阻擋之其他因素，惟被告停車
      處距肇事處既如此相近，該距離甚且未達前述依其車速所換算駕駛人之反應距
      離，再參以證人己○○亦證稱被告係「馬上停車」，況被告又未試圖以其他方
      式逃逸，且立即下車攙扶己○○並探視其傷勢，本院依前述情節，尚難遽認被
      告有「逃逸」之犯行。
（四）綜上，本件就證人戊○○部分，既無法證明戊○○於遭被告駕車撞倒時受有傷
      害；就證人己○○部分，亦無法證明被告斯時有逃逸之行為，此外，復查無其
      他積極證據足證被告有何公訴人所指述之肇事致人受傷而逃逸之犯行，揆諸前
      開說明，自應諭知被告此部分無罪之判決。
據上論斷，應依刑事訴訟法第二百九十九條第一項前段、第三百零一條第一項，刑法
第二條第一項前段、第一百八十五條之三、修正後第四十一條第一項前段、罰金罰鍰
提高標準條例第二條，判決如主文。
本案經檢察官洪景明到庭執行職務
中        華        民        國      九十      年    七    月    三    日
                                  臺灣桃園地方法院刑事第六庭
                                          法  官 林  曉  芳
右正本證明與原本無異。
如不服本判決，應於判決送達後十日內向本院提出上訴狀（應附繕本），上訴於臺灣
高等法院。
                                          書記官 巫  孟  蓉
中        華        民        國      九十      年    七    月    五    日
附論罪科刑依據之法條：
刑法第一百八十五條之三：
服用毒品、麻醉藥品、酒類或其他相類之物，不能安全駕駛動力交通工具而駕駛者，
處一年以下有期徒刑、拘役或三萬元以下罰金。


司法院資訊處製作；財團法人民間司法改革基金會備份。
